臺灣士林地方法院刑事判決　　　　　　　　　　　　　　九十二年度易字第二五號
　　公　訴　人　臺灣士林地方法院檢察署檢察官
　　被　　　告　甲○○
　　　　　　　　己○○
　　共　　　同
　　選任辯護人　薛松雨律師
　　　　　　　　馮君傑律師
　　　　　　　　王玫珺律師
右列被告等因詐欺案件，經檢察官提起公訴（八十九年度偵字第一一六五、六六一０
號、九十年度調偵字第三五二號），本院判決如左：
    主  文
甲○○連續行使偽造私文書，足以生損害於他人，處有期徒刑陸月，如易科罰金，以
佰元折算壹日。
己○○無罪。
    事  實
一、甲○○於民國（下同）八十二年十月間，自任會首籌組民間互助會，會期自八十
    二年十月一日起至八十八年四月一日止，會員連同會首人數共八十九名（姓名詳
    如附件會單所示），每會會金新台幣（以下同）一萬元，採內標制，底標一千五
    百元，每月一日下午一時在台北市士林區○○○道四十四巷四十號開標，逢一、
    四、七、十月再於該月十五日加標一次。互助會第一次均僅收會首錢，自第二次
    始行開標，由會員在標單上書寫利息，由最高者得標，甲○○則收集會款後交予
    得標之會員。嗣八十七年七月間，因會員競相搶標，甲○○乃固定標金為四千元
    ，由會員在標單上書寫姓名以抽籤方式決定得標之人。後甲○○因資金週轉困難
    ，需款急切，竟基於行使偽造文書及意圖為自己不法所有之概括犯意，於八十七
    年七月十五日、同年八月一日，連續二次在標單上冒簽乙○○署押，而偽造乙○○名義標單提出行使而得標，使活會會員林美珠（會單編號二三）、辛○○（以
    會單編號二九楊清隆名義參加）、楊阿美（會單編號三五）、子○○（會單編號
    三六）、丑○○（以會單編號四十阿密名義參加）、卯○○○（以會單編號四二
    曾任宏名義參加）、壬○○（以會單編號四五戊○○、四六陳宗良名義參加）、
    王美娥（會單編號五八）、陳淑娥（會單編號七三）誤以為乙○○得標而陷於錯
    誤，甲○○並向乙○○（以會單編號十八茉莉、十九秀琴、二十秀玉名義參加三
    會，十八已得標，十九、二十尚屬活會）詐稱係其他會員得標，使乙○○亦陷於
    錯誤，而分別交付扣除標息後之會款，足以生損害於乙○○及各活會會員。甲○○以此法共計詐得會款十四萬四千元。其冒名標會之會員名稱、冒標日期、標金
    、受詐欺活會人數及詐得金額等均詳如附表所示。迄八十七年八月十五日開標完
    畢後，甲○○宣佈停標倒會，經各活會會員互相核對，始查悉上情。
二、案經會員辛○○、子○○、丑○○、卯○○○、曾壬○○、乙○○等人訴請臺灣
    士林地方法院檢察署檢察官偵查起訴。
    理  由
甲、有罪部分：
一、訊據被告甲○○對其召集右揭民間互助會之事實供承不諱，並有會單一件在卷可
    稽。惟其復矢口否認有何犯行，辯稱：乙○○共參加三會，均為死會，已將第一
    會之會錢給付乙○○，僅未給付乙○○第二、三會之會錢，三會均係乙○○自行
    得標，伊並未冒標云云。經查：
    (一)告訴人乙○○對其參加被告甲○○所召組之民間互助會及其中有二會未得標尚
      屬活會等情，歷於偵查及本院訊問時指訴甚明，其於檢察官偵訊時稱：伊參加
      三會，編號十八、十九、二十，用茉莉、秀玉、秀琴名義，因伊不想讓人知道
      伊參加三會，讓人以為伊很有錢。伊其中一會已標起來，剩下兩會是活會等語
      （見台灣士林地方法院檢察署八十九年度偵字第一一六五號卷第二五四頁）。
      嗣其於本院訊問時亦稱：伊參加三會，伊不想讓人知道伊的名字，所以用茉莉
      、秀琴、秀玉的名字參加。這三個會標了一個，剩二個活會等語（見本院八本
      院九十二年六月十日訊問筆錄）。核其前後所供，悉相符合，應堪採信。
    (二)又被告甲○○雖辯稱告訴人乙○○三會均已得標，並有給付告訴人乙○○第一
      會之會錢，僅未給付第二、三會會錢云云，惟其對於告訴人乙○○何時得標、
      標金若干等情，均無法說明。被告甲○○並稱其未與告訴人乙○○結算第二、
      三會之會錢等語（參見本院九十二年六月十日訊問筆錄第八頁），與一般會首
      處理得標事宜之程序，均有未合。
    (三)再告訴人乙○○稱：（甲○○有無跟妳說她已經用妳的名字標過了，她會對妳
      負責？）有這樣。伊要標，甲○○告訴伊不要標，意思她要用錢，沒有跟伊說
      的那麼清楚，但是她叫伊不要標的意思就是已經用伊的名字標過了；（甲○○
      何時叫你不要標的？）還沒有發生倒會之前，在大家搶著標的時候她就告訴伊
      了（本院九十二年六月十日訊問筆錄）。證人即會員未○○亦證稱：伊去標會
      時，會首說乙○○不用將標單放下，叫她自己將標單拿起來，她說她會另外給
      乙○○下次安排。伊標到會的那一天，看到甲○○叫乙○○將標單拿起來等語
      （本院九十二年七月二十二日訊問筆錄）。查告訴人乙○○與證人未○○所述
      之情節，互核相符，足認被告甲○○確有要告訴人乙○○取出標單勿參與投標
      ，倘被告甲○○未冒告訴人乙○○之名義得標，衡情應不致如此。參以被告甲○○自承：告訴人乙○○第二、三會死會會錢都是伊在繳；她第二、三會的錢
      伊拿去貼別人倒伊的會伊應付的錢，伊沒有告知她要向她借那些會錢，伊先貼
      了別人的會錢後，就沒有錢給她等語（本院九十二年六月十日訊問筆錄第八至
      九頁）。自被告甲○○將告訴人乙○○之會款挪作其應支付其他會員之會款之
      用，並自付死會會款觀之，益證被告甲○○確因需款孔急，而冒用告訴人乙○○名義標會以詐取會款。綜上所述，被告甲○○所辯告訴人乙○○三會均為死
      會，伊並未冒標云云，要係卸責之詞，不足採信。
    (四)再本件被告甲○○矢口否認犯行，告訴人等對被告甲○○冒標之時間亦無法具
      體指明。惟被告甲○○及告訴人等均稱互助會於最後一次開標並同時宣告停標
      時，尚餘十會活會，以此推算，倒會前最後一次開標日期應為八十七年八月十
      五日。是依最有利於被告甲○○之方式推算，其冒標日期應為倒會前二次開標
      日，即八十七年八月一日及同年七月十五日。又被告甲○○自承於停會前二、
      三會標金一律定為四千元等語（參見本院審理筆錄），核與證人即會員王丁○○稱：當時甲○○固定大家的投標金額是四千元，是翻日曆的數字來排序算出
      得標的人等語（本院九十二年四月八日訊問筆錄），互核相符。故應認被告甲○○二次冒標時之標金均為四千元，公訴意旨認冒標之標金為一千五百元，容
      有誤會。
    (五)另就標單之形式言，證人即會員曹哖（即庚○○）證稱：競標時要寫標單，只
      有寫金額。（不寫名字如何知道何人得標？）因為去的會員把會單排一排，最
      高額的得標；把會單排一排，去的人都會知道，寫最高標的人是誰等語（見本
      院九十二年三月十二日訊問筆錄）。告訴人曾壬○○亦稱：要競標的人寫標單
      ，在開標時，看何人得標，標單有的人有寫名字，有的人沒寫名字等語（見本
      院九十二年四月八日訊問筆錄）。告訴人卯○○○亦稱：伊看到去標的人每個
      人都有寫記號或名字，有時寫姓，有時做記號，有些沒寫記號等語（本院九十
      二年四月八日訊問筆錄）；至告訴人乙○○則稱：十五、初一時開標，用標單
      寫標額，剛開始不用寫名字，後來改為都要寫名字；八十七年八月份倒會之前
      標單都要寫名字，那時都是搶著標的；每張標單都有名字，沒有名字的標單無
      效等語（見本院九十二年六月十日訊問筆錄）。加以倒會前數會標金一律定為
      四千元，由會員依翻日曆等方法抽籤決定得標人等情，已如前述。足徵本件互
      助會初始時，其投標之方式為，由會員在標單上書寫標金，而由標金最高者得
      標，惟未必同時記載會員之姓名，因各會員得由標金之記載而辨認投標會員為
      何。嗣因會員搶標，故於倒會前數會，標金一律定為四千元，再無書寫標金之
      必要，遂由會員於標單上書寫姓名表明標會意願，再以抽籤方式決定得標人。
      被告甲○○並自承乙○○二次標單均有寫姓名等語（見本院九十二年六月十日
      訊問筆錄），是被告於倒會前二會冒用告訴人乙○○投標時，有於標單上書寫
      乙○○姓名並持以行使，殆可認定。
    (六)綜上，本件事證明確，被告甲○○犯行堪以認定，應依法論科。
二、按被告甲○○冒標告訴人乙○○之活會，雖未記載標單字樣，惟依合會之習慣，
    足認已具競標之意思表示之文書，且其於行使時，向在場者表明各該標單為活會
    中某人之標單，則依合會之習慣及現場行使之情勢，已足表明該會單為被冒標活
    會會員欲標取會款之投標書，其用意明確已無疑義。因此，被告甲○○偽造標單
    ，均屬於刑法第二百二十條第一項以私文書論之準私文書甚明，有最高法院七十
    年度台上字第二六八五號判決及八十二年度台上字第三五０八號判決意旨可資參
    照。是被告甲○○意圖為自己不法之所有，冒用告訴人乙○○之名義偽造標單，
    使告訴人乙○○及其餘活會會員陷於錯誤而交付活會會款，核其所為，係犯刑法
    第三百三十九條第一項之詐欺取財罪及同法第二百十六條、第二百十條、第二百
    二十條第一項之行使偽造準私文書罪。至民間互助會已標取會款者（即一般所稱
    之死會），於標取會款後不問何人得標，至完會止，本有向會首按時交付會款（
    含標金）之義務，會首冒標會款時，除對於活會會員有冒標施詐（即佯稱某某人
    得標），使活會會員陷於錯誤，誤認係被冒標之人得標而交付會款，成立詐欺取
    財罪外，對於已標取會款之會員，因按時繳付會款本為其標取會款後之義務，並
    無施詐或使其陷於錯誤可言，自無成立詐欺罪之餘地，有最高法院九十二年度台
    上字一一三八號判決參照，是被告甲○○之行為對已得標之會員並不成立詐欺罪
    。另被告甲○○偽造私文書後再持以行使，其偽造之低度行為為行使之高度行為
    所吸收，不另論罪，均附此敘明。其於同一開標日以一冒標行為，同時向多數活
    會會員詐欺活會會款，係一行為觸犯數罪名，乃同種之想像競合犯關係，應依刑
    法第五十五條之規定，從其一處斷。其先後二次詐欺取財及行使偽造準私文書之
    行為，均各時間緊接，所犯為構成要件相同之罪名，顯係基於概括犯意為之，為
    連續犯，應各以一罪論並依法加重其刑。其所犯上開連續詐欺取財、連續行使偽
    造準私文書二罪，有方法結果之牽連關係，應從一重之連續行使偽造準私文書罪
    處斷。另按被告行為後，刑法第四十一條於九十年一月十日修正公布，於同年一
    月十二日生效，該法第四十一條第一項前段將得易科罰金之範圍由「犯最重本刑
    為三年以下有期徒刑以下之刑之罪」修正擴大為「犯最重本刑為五年以下有期徒
    刑以下之刑之罪」，惟該易科罰金之修正係關於執行之事項，與罪刑之輕重無關
    ，自應適用新法，無比較新舊法之問題，亦附此敘明。爰審酌被告甲○○自任會
    首竟違背其義務冒標詐財，犯後復飾詞卸責態度不佳，惟告訴人乙○○之會款債
    權業經強制執行共同被告己○○之財產並分配受償（有本院民事執行處通知及分
    配表在卷可按）及其犯罪動機、所得金額等一切情狀，量處如主文所示之刑，並
    諭知易科罰金之折算標準，以資懲儆。
三、公訴意旨認被告甲○○共冒標六會，嗣公訴人於本院審理中復更正為其共冒標四
    會（見檢察官補充理由書，附本院九十二年二月十二日訊問筆錄後）。惟查，公
    訴意旨指被告甲○○冒標六會，除前開成罪部分外，尚未提出具體事證。而公訴
    人於本院調查審理中更正起訴事實，指稱於互助會停標時尚餘之活會為：標單編
    號十九秀琴、二十秀玉（以上二會實際由乙○○參加）、二三林美珠、二九楊清
    隆（實際由辛○○參加）、三五楊阿美、三六子○○、四十阿密（實際由丑○○
    參加）、四二癸○○（實際由卯○○○參加）、四五戊○○、四六陳宗良（以上
    二會實際由曾壬○○參加）、五十午○○、五五丁○○、五八王美娥、七三陳淑
    娥等共十四會，惟實際活會應僅餘十會，故被告甲○○共冒標四會云云。惟查，
    公訴人指稱之十四活會中，除前述被告甲○○冒標之告訴人乙○○二會外，被告
    甲○○辯稱上揭合會中會單編號五十午○○已為死會，會單編號五五丁○○已切
    會由被告甲○○承受等語，對其餘十會尚為活會則不爭執。查證人午○○於檢察
    官偵訊時雖稱：伊跟八十八人之會，編號五十，伊跟一會，伊是活會云云（參見
    八十九年度偵字第一一六五號卷第一二五頁）。惟嗣其於本院訊問時復改稱：伊
    的會是交給伊妹妹（按：即曾巳○○）處理，伊有參加八十八人的會二會，四十
    八和五十號是伊的會，這二個會都是死會，伊有拿到會錢。伊要標八十八人的會
    那二會時，有打電話告知伊妹妹，伊妹妹依伊的指示去競標等語（本院九十二年
    七月二十二日訊問筆錄），供詞前後迥異。證人曾巳○○則證稱：伊參加八十八
    人的會，伊的姐妹也有參加。午○○的會都是伊處理，午○○的會是午○○叫伊
    去標的，伊標到的錢有交給午○○等語（本院九十二年七月二十二日訊問筆錄）
    ，核與午○○於本院之證詞相符，應以證人午○○、巳○○於本院時之證言為可
    採，尚不得僅憑午○○於偵查中之供詞即認被告甲○○有冒標午○○之活會。又
    證人王丁○○固證稱：（於某次）標會時，用日曆剪下來寫標單，伊在標單上寫
    伊的名字及金額，大家的標單都排在桌上，當時伊在旁邊照顧小孩，快開標時懷
    疑為何每次都沒得標，伊往桌上看，發現伊的標單不見了，伊就問甲○○，結果
    發現伊的標單在甲○○手上，當時伊跟她講，她說她以為是她妹妹的，所以把標
    單收起來，即使是她妹妹的，她也不應該把標單拿起來，當天晚上伊等有聯絡，
    後來她開了四十幾萬的票給伊，她告訴伊，先不要軋票，軋票也是會被退票；伊
    發現時，她說要拆（台語），她說把每個月利息扣掉算給伊，伊當時想只要可以
    拿就好。伊發現伊的標單不見時，甲○○已經翻日曆算數字，準備要開標，伊發
    現伊的標單在她手上時，她也沒有放回桌上，所以伊沒有參與投標；她說，我們
    另外算，當時就由另外一個人得標等語（見本院九十二年四月八日訊問筆錄）。
    告訴人卯○○○亦稱：丁○○放標單下去，甲○○把標單拿起來，這件事很多人
    都在場，伊知道這件事。伊聽到丁○○說，我的妳怎給我拿起來，甲○○講什伊
    不清楚。當時已經算完了，才發現標單在甲○○手上等語（本院九十二年四月八
    日訊問筆錄），核與證人王丁○○證述之情節相符，足認被告甲○○於開標時確
    有取出王丁○○之標單而阻止其參與競標。惟被告甲○○之上揭舉止，要屬違反
    其會首之義務，而與其本件冒標行為無涉。且證人王丁○○於發現被告甲○○取
    出其標單後，既同意與被告甲○○結算會款而退出合會（俗稱切會），其與被告
    甲○○間之合會關係已因合意而終止，證人王丁○○即無再繳交活會會款之義務
    。又無證據證明被告甲○○冒用告訴人乙○○名義標會之時間在證人王丁○○切
    會之前，自無從證明被告甲○○有詐取證人王丁○○活會會款之行為。故除前開
    成罪部分外，起訴意旨所指其餘部分尚難認為成立犯罪。。惟公訴意旨就此部分
    係與前開成罪部分以連續犯裁判上一罪之關係起訴，爰不另為無罪之諭知，附此
    敘明。
三、又互助會之標單係作為會員競標之用，於開標決定得標人後即失其效用，一般互
    助會之會首均無保留標單之習慣，本件被告甲○○冒用告訴人乙○○之名填載之
    標單復未據扣案，尚無證據證明尚屬存在而未滅失，爰毋庸為沒收之諭知，亦一
    併說明。
乙、無罪部分：
一、本件公訴意旨另以：被告己○○係甲○○之夫，甲○○因招集互助會遭會員積欠
    會款甚鉅，己○○為幫助甲○○解決互助會龐大資金調度需求，乃以甲○○為會
    首，共同召集本件民間互助會，並與被告甲○○基於共同意圖為自己不法之所有
    之概括犯意聯絡，連續冒標而詐取會款，因認被告己○○涉犯行使偽造私文書、
    詐欺等犯嫌。
二、按被告未經審判證明有罪確定前，推定其為無罪。犯罪事實應依證據認定之，無
    證據不得認定犯罪事實；不能證明被告犯罪者，應諭知無罪之判決，刑事訴訟法
    第一百五十四條第一項、第二項、第三百零一條第一項分別定有明文。
三、又犯罪事實之認定，應憑真實之證據，倘證據是否真實尚欠明確，自難以擬制推
    測之方法，為其判斷之基礎；而認定犯罪事實之證據係指足以認定被告確有犯罪
    行為之積極證據而言，該項證據自須適合於被告犯罪事實之認定，始得採為斷罪
    資料，最高法院五十三年著有臺上字第六五六號、二十九年上字第三一０五號判
    例。且刑事訴訟上證明之資料，無論其為直接或間接證據，均須達於通常一般之
    人均不致有所懷疑，而得確信其為真實之程度，始得據為有罪之認定，若其關於
    被告是否犯罪之證明未能達此程度，而有合理懷疑之存在，致使無從形成有罪之
    確信，根據「罪證有疑，利於被告」之證據法則，即不得遽為不利被告之認定，
    亦有最高法院七十六年度臺上字第四九八六號判例可稽。其以情況證據（即間接
    證據）斷罪時，尤須基於該證據在直接關係上所可證明之他項情況事實，本乎推
    理作用足以確證被告有罪，方為合法，不得徒憑主觀上之推想，將一般經驗上有
    利被告之其他合理情況逕予排除，此觀諸最高法院三十二年上字第六七號亦明。
    又告訴人之指訴係以使被告受刑事訴追為目的，是其陳述是否與事實相符，仍應
    調查其他證據以資審認，亦有最高法院三十年上字第八一六號、五十二年台上字
    第一三００號判例足資參照。
四、公訴人認被告己○○涉犯詐欺及偽造私文書罪嫌，無非以告訴人等之指訴、本件
    互助會有會員遭冒標及被告己○○曾向會員收取會款等為論據。訊據被告己○○
    堅決否認有前開犯行，辯稱：伊僅幫伊太太甲○○收過幾次會款，並未主持開標
    事宜，互助會開標時，伊僅在旁邊看，沒有幫忙拿標單或是開標，不知有冒標情
    事等語。經查：同案被告甲○○供稱：會錢大多數是伊本人收，但有時是會員自
    行送到伊家，或偶而由伊先生己○○代收（八十九年度偵字第一一六五號卷第九
    頁）；己○○不知情，會都是伊在解決；標會時己○○在三合院（按：投標處所
    係被告甲○○之老家三合院之公廳）裡，他有時會進來公廳，他沒有幫忙；沒有
    參加投標等語（本院九十二年二月十二日、同年四月八日訊問筆錄），核與被告
    己○○所辯，尚相符合。又證人即會員寅○○證稱：（這個會是何人跟你召或是
    何人跟你太太召？）會是甲○○跟伊等講的，己○○沒有跟伊召會（本院九十二
    年三月十二日訊問筆錄）。證人即會員曹哖亦稱：每一次都是會首到伊家來收會
    錢，沒有其他人跟伊收過會錢，伊等都是住祖厝，所以會首會來收錢；甲○○來
跟伊召這個會；合會是在祖厝開標，會首會回來開標，伊說的祖厝就是仰德大道
    ，己○○有時會載甲○○來開標等語（本院九十二年三月十二日訊問筆錄）。告
    訴人丑○○稱：大部分是甲○○收會款，有時己○○跟他來（本院九十二年四月
    八日訊問筆錄）。告訴人子○○亦稱：合會在被告的老家開標，甲○○發標單給
    伊寫，甲○○主持開標，開標時，己○○有時來，有時沒來，不是每次開標都來
    。甲○○來開標時，己○○在看，沒有幫忙開標的事宜。會錢：：伊有時拿到他
    家，如果甲○○不在，伊會把會錢交給己○○。大部分甲○○會來伊家收，如果
    伊不方便，隔了三、四天伊會拿到被告家給她。己○○沒有到伊家收過會錢，都
    是甲○○到家裡收；是甲○○召會的，己○○載她來的等語（本院九十二年四月
    八日訊問筆錄）。告訴人乙○○稱：競標時是甲○○在主持：：伊差不多都當場
    將會錢交給甲○○；伊大部分是交給甲○○，好像沒有交給己○○過等語（本院
    九十二年六月十日訊問筆錄）。證人即會員王丁○○稱：伊很少看到己○○，都
    是甲○○在主持（開標），她在現場。寫標單、開標時，伊沒有到己○○在旁邊
    幫忙。會錢開標後伊直接拿給甲○○，己○○沒有收過伊的會錢。但甲○○跟伊
    解決支票的事時，己○○有去伊家，都是甲○○在說，己○○在旁邊都沒有講話
    ；甲○○藏伊的標單時，己○○不在場（本院九十二年四月八日訊問筆錄）。告
    訴人曾壬○○則稱：在甲○○、己○○他們家標會的，己○○在家，但沒有在標
    會現場；開標後是甲○○跟伊算的。伊沒有把會款直接拿給己○○。己○○沒有
    給伊收過會錢，因為伊住的跟他們老家很近，開標後就直接跟她（甲○○）算了
    。開標的地點是三合院，是在公廳開標，是甲○○自己在哪裡開標，己○○當時
    是坐在一邊，沒有幫忙拿標單。會款是江自己一個人在處理，下午一點開標後，
    伊直接把會錢給江。己○○沒有無幫忙打開標單，開標時有時伊有去，有時伊沒
    去，伊有去時，他沒有講何人得標，伊的意思是己○○沒有摸過標單。己○○在
    三合院裡，他有時會進來公廳，他沒有幫忙。（本院九十二年四月八日訊問筆錄
    ）。告訴人卯○○○稱：開標現場甲○○主持，但己○○有時會來，他到現場逛
    一逛或是看伊等標。他是到現場看，他沒有發標單或是收會錢。（本院九十二年
    四月八日訊問筆錄）。證人即會員曾巳○○稱：都是甲○○來伊家收錢，標會時
    己○○只是走來走去等語（本院九十二年六月十日訊問筆錄）。證人即會員辰○○稱：會是甲○○召會的，伊拿會錢時，己○○會收錢，開標時，己○○沒有幫
    忙開標，但他是在大廳前面看到開標的情形等語（本院九十二年六月十日訊問筆
    錄）。告訴人辛○○稱：會係甲○○在主持，己○○偶而在場，沒有主持等語（
    見八十九偵字一一六五號卷第九九頁）。證人即會員丙○○稱：會是甲○○召集
    的，會錢均交給甲○○，會是甲○○主持，己○○偶而在場，沒有主持等語（八
    十九偵字一一六五號卷第二七九、九九頁）。是據上證人及告訴人等所述，本件
    互助會之召集人係被告甲○○，開標時亦由其主持，被告己○○並非每次均在場
    ，僅有時載送被告甲○○至標會地點。即或被告己○○在場時，亦僅走來走去，
    或在旁觀看，並未實際幫忙或主導投標事宜。嗣後會款之收取亦主要由被告甲○○為之，被告己○○僅偶爾載送甲○○至會員家中收取，或於會員至甲○○家中
    繳交會款而甲○○不在家時代為收受而已。甚於本件案發後與會員冾談和解事宜
    ，亦係由被告甲○○出面為之。顯見本件互助會業務之實際負責人確係被告甲○○，被告己○○所辯未參與互助會不知有冒標情事等語，應堪採信。尚不得僅以
    被告己○○與被告甲○○係夫妻，即推論其知冒標之事或實際參與冒標。此外，
    復查無何積極證據足資證被告己○○有冒用告訴人乙○○名義標會以詐取會款之
    犯行，自屬不能證明其犯罪，揆諸前揭說明，自應為被告己○○無罪之諭知。
據上論斷，應依刑事訴訟法第二百九十九條第一項前段、第三百零一條第一項、刑法
第五十六條、第二百十六條、第二百十條、第二百二十條、第三百三十九條第一項、
、第四十一條第一項、罰金罰鍰提高標準條例第一條前段、第二條，判決如主文。
本案經檢察官楊淑芬到庭執行職務。
中      華      民      國    九十三    年      三      月     十七     日
                                  臺灣士林地方法院刑事第六庭
                                      審判長法  官  趙  文  卿
                                            法  官  李  昆  霖
                                            法  官  彭  洪  媛
右正本證明與原本無異。
如不服本判決，應於判決送達後十日內，向本院提出上訴狀。
                                            書記官  周  霙  蘭
中      華      民      國    九十三    年      三      月    二十三    日
附錄本案論罪科刑法條全文：
刑法第二百十六條：
  行使第二百十條至第二百十五條之文書者，依偽造、變造文書或登載不實事項或使
  登載不實事項之規定處斷。
刑法第二百十條：
  偽造、變造私文書，足以生損害於公眾或他人者，處五年以下有期徒刑。
刑法第二百二十條：
  在紙上或物品上之文字、符號、圖畫、照像，依習慣或特約，足以為表示其用意之
  證明者，關於本章及本章以外各罪，以文書論。
  錄音、錄影或電磁紀錄，藉機器或腦之處理所顯示之聲音、影像或符號，足以為表
  示其用意之證明者，亦同。
  稱電磁紀錄，指以電子、磁性或其他無法以人之知覺直接認識之方式所製成之紀錄
  ，而供電腦處理之用者。
刑法第三百三十九條第一項：
  意圖為自己或第三人不法之所有，以詐術使人將本人或第三人之物交付者，處五年
  以下有期徒刑、拘役或科或併科一千元以下罰金。
附表：被告冒標互助會會款之時間及金額（新台幣）
┌──┬────┬───┬───┬────┬─────────┬───┐
│    │        │      │      │        │  詐  得  金  額  │備  註│
│編號│冒標日期│被冒用│標  金│受詐欺活│(標金－標息)×活會│      │
│    │        │名義人│      │會人數  │人數（須扣除會首及│      │
│    │        │      │      │        │死會人數）        │      │
├──┼────┼───┼───┼────┼─────────┼───┤
│ 一 │87.7.15 │乙○○│四千元│十二會  │  (00000-0000)×12│  │
│    │        │      │      │        │  = 72000         │      │
├──┼────┼───┼───┼────┼─────────┼───┤
│ 二 │87.8.1  │乙○○│四千元│十二會  │  (00000-0000)×12│      │
│    │        │      │      │        │  = 72000         │      │
├──┴────┴───┴───┴────┴─────────┴───┤
│            合計詐得金額：十四萬四千元                              │
└──────────────────────────────────┘
